臺灣高等法院刑事裁定　　　　　　　　　　96年度抗字第98號
抗　告　人
即 聲請 人　丁○○
相　對　人　壬○○　職臺灣臺北地方法院刑事庭法官
　　　　 　 戊○○　職臺灣臺北地方法院刑事庭法官
　　　　　　甲○○　職臺灣臺北地方法院刑事庭法官
　　　　　　庚○○　職臺灣臺北地方法院檢察署主任檢察官
　　　　　　辛○○　職臺灣臺北地方法院檢察署主任檢察官
　　　　　　乙○○　職臺灣臺北地方法院檢察署檢察官
　　　　　　丙○　　職臺灣臺北地方法院檢察署檢察官
　　　　　　己○○　職臺灣臺北地方法院檢察署檢察官
上列抗告人因聲請法官迴避案件，不服臺灣臺北地方法院中華民
國96年1月3日裁定（96年度聲字第41號），提起抗告，本院裁定
如下：
    主  文
抗告駁回。
    理  由
一、聲請意旨如附件刑事聲請陳述法官、檢察官迴避狀所載。
二、按推事（即法官）有刑事訴訟法第17條情形而不自行迴避者
    ，或推事有刑事訴訟法第17條以外情形，足認其執行職務有
    偏頗之虞者，當事人得聲請推事迴避，並由該推事所屬之法
    院以合議裁定之，刑事訴訟法第18條、第21條第1 項前段定
    有明文；又刑事訴訟法第17條至第20條及第24條關於推事迴
    避之規定，於檢察官及辦理檢察事務之書記官準用之，且應
    聲請所屬首席檢察官或檢察長核定之，刑事訴訟法第26條第
    1項前段、第2項亦有明文，又刑事訴訟法所稱之當事人，謂
    檢察官、自訴人及被告，刑事訴訟法第3 條定有明文。綜上
    說明，得聲請法官迴避者，僅限於刑事訴訟案件之當事人即
    該案之檢察官、自訴人及被告，其他案外人本無聲請法官迴
    避之權，又得聲請檢察官迴避者，則僅限於被告，且應向該
    檢察官所屬檢察長聲請核定，法院無權裁定該檢察官應否迴
    避，是以倘有非當事人聲請法官迴避，或向法院聲請檢察官
    迴避之情形，核屬違背法定程式且無從補正之情形，法院應
    逕予駁回。
三、經查，原審95年度囑重訴字第4 號經臺灣臺北地方法院檢察
    署檢察官起訴後，固係分由原審刑事第16庭以合議方式審理
    ，又該案之審判長為壬○○法官，陪席法官為甲○○法官、
    戊○○法官，業為本院職權上所知悉，然查，該案之被告為
    吳淑珍、馬永成、林德訓、陳鎮慧等4 人，是依上開說明，
    有權聲請該案法官迴避者，僅臺灣臺北地方法院檢察署檢察
    官及被告吳淑珍、馬永成、林德訓、陳鎮慧等人，聲請人丁○○既非上開案件之當事人，自無權聲請壬○○法官、甲○○法官、戊○○法官迴避，此部分聲請應予駁回；又聲請意
    旨另聲請庚○○主任檢察官、辛○○主任檢察官、乙○○檢
    察官、丙○檢察官、己○○檢察官迴避，然竟誤向原審聲請
    之，依上開說明，自亦於法不合且無從補正，應併予駁回。
四、本件抗告意旨略以：刑事訴訟法第20條並未規定聲請推事迴
    避非當事人提出不可。刑事訴訟法第159之1條規定被告以外
    之人於審判外向法官所為之陳述得為證據，是抗告人當然有
    權為證人，亦有權為關係人，故提出聲請推事迴避自是合法
    。且法院院長未依刑事訴訟法第24條規定依職權為迴避之裁
    定亦是不合法等語。
五、經查：刑事訴訟法第18條明文規定聲請推事迴避以當事人為
    之。又並非任何人均得為證人，且證人亦不得聲請推事迴避
    ，又法院院長亦僅於推事有自行迴避原因不自行迴避才可依
    職權為迴避之裁定。又抗告人將對檢察官之迴避書於同一狀
    子，原審併予敘明該部分聲請不合法並無違誤，是原審裁定
    駁回抗告人之聲請，依法並無不合，本件抗告並無理由，應
    予駁回。
據上論結，應依刑事訴訟法第412條，裁定如主文。
中　　華　　民　　國　　96　　年　　2 　　月　　5　 　日
　　　　　　　　　刑事第十一庭審判長法　官  張連財
　　　　　　　　　　　　　　　　　  法　官  林明俊
　　　　　　　　　　　　　　　　　  法　官  楊照男
以上正本證明與原本無異。
不得再抗告。
                                    書記官  陳秋雄
中　　華　　民　　國　　96　　年　　2 　　月　　5　 　日
